【裁判字號】    99,消債抗,16
【裁判日期】    990713
【裁判案由】    聲請更生程序
【裁判全文】
臺灣澎湖地方法院民事裁定            99年度消債抗字第16號
抗  告  人  萬泰商業銀行股份有限公司
即  債權人
法定代理人  丙○○
代  理  人  乙○○
相  對  人  甲○○
即  債務人
上列抗告人因聲請更生程序事件，對於中華民國99年3月12日本
院98年度執消債更字第20號裁定提起抗告，本院裁定如下：
    主    文
抗告駁回。
抗告程序費用新臺幣壹仟元由抗告人負擔。
    理    由
一、本件抗告意旨略以：抗告人前曾質疑相對人之收支狀況與其
    當初向台新銀行申請前置協商時並無變動，且台新銀行提出
    月付新台幣（下同）3,662元之清償金額，與債務人於更生
    方案所提3,000元清償金額亦相差無幾，然相對人今表示可
    履行更生方案，卻無法履行前置協商方案，此明顯有意致前
    置協商失敗，進而聲請更生企圖免除多數債務，相對人上開
    行為確有背於公共秩序、善良風俗，並以不正當方法使更生
    方案可決，已符合消費者債務清理條例（下稱消債條例）第
    63條第1項第3款、第4款規定法院不得以裁定認可更生方案
    之情形，倘今開此破綻先例，恐將使眾多債務人競相仿效，
    盡皆先致前置協商破裂，則消債條例第151條第1項形同具文
    。另相對人自陳與配偶離婚，須獨自扶養1子，然依法前配
    偶仍須分擔扶養義務，而債務人既自認無力清償債務而須聲
    請更生，自當盡最大能力撙節支出以清償債務，實不應變相
    侵害債權人公平受償之權益。又原審僅以相對人微薄收入為
    更生認可考量，卻未見相對人有絲毫增加收入或是降低支出
    等增加清償成數之積極作為，原裁定實過於草率，或片面維
    護相對人利益、未平衡雙方權利義務，為此提起抗告，請求
    廢棄原裁定，另為適法之裁定等語。
二、按消債條例之制定，乃為使負債務之消費者得依本條例所定
    程序清理其債務，以調整其與債權人及其他利害關係人之權
    利義務關係，保障債權人之公平受償，謀求消費者經濟生活
    之更生及社會經濟之健全發展，此乃消費者債務清理條例第
    1條所明定。是以，除有消費者債務清理條例第63條第1項、
    第64條第2項所定之情形外，法院得斟酌裁量認可更生方案
    。
三、經查：
  1.抗告意旨謂相對人明顯有意致前置協商失敗，進而聲請更生
    企圖免除多數債務云云，實係主張相對人不應循更生程序清
    理債務，然本件相對人既經系爭更生案件裁定准其進行更生
    程序，依消債條例第45條第2項之規定，本院即無再予判斷
    是否應准其進行更生之餘地。是抗告人除前開情事外，未能
    說明系爭更生方案，有何其他背於公共秩序、善良風俗，或
    以不正當方法使更生方案可決之情事，則抗告人主張相對人
    之行為已背於公共秩序、善良風俗，並以不正當方法使更生
    方案可決，故系爭更生方案不應認可云云，即屬無據。
  2.本院審酌本件相對人所提出之更生方案，雖未經已申報無擔
    保及無優先權之債權人可決，惟相對人每月之所得僅有
    11,400元（含縣政府補助），扣除相對人所提出之更生方案
    為每月平均清償3,000元（每3月1期、每期9,000元），及相
    對人自己每月必要生活費用8,000元後，僅餘400元可供作相
    對人子女之扶養費，僅佔相對人所列子女扶養費2/15（
    400/3000），且相對人亦自陳就子女生活教育費用，其父母
    多少有些幫助（見本院97年度消債更字第55號消債卷宗第53
    頁）等情；復參酌相對人願將所提出更生方案之清償期延長
    為8年，以提高其清償之成數，已相當程度保障債權人之利
    益及公平受償之機會等情，足證相對人已盡最大能力撙節支
    出以清償債務，並無侵害債權人公平受償權益之情形。
  3.又債務人是否得以其他方法增加收入，仍須視其工作性質、
    個人專業能力、家庭因素及經濟景氣良窳等諸多因素而定，
    而此等因素或為無法明確衡量、抑或另屬將來不可預測之事
    ，俱無從採為判斷更生方案公允與否之客觀依據。是本院審
    酌相對人所提出之更生方案，相對人已盡其最大之努力及誠
    信，則可認該清償方案之清償條件核屬公允、適當、可行，
    且無同條例第64條第2項及第63條所定不應認可之消極事由
    存在。從而，原審予以認可該更生方案，於法並無不合。綜
    上所述，抗告人指摘原裁定不當，求予廢棄，無理由，應予
    駁回。
四、據上論結，本件抗告為無理由，依消費者債務清理條例第11
    條第2項、第15條，民事訴訟法第495條之1第1項、第449 條
    第1項、第95條、第78條，裁定如主文。
中    華    民    國    99    年    7     月    13    日
                  民事庭  審判長法  官  管安露
                                法  官  陳順輝
                                法  官  李宛玲
以上正本係照原本作成。
本裁定不得抗告。
中    華    民    國    99    年    7     月    13    日
                                書記官  莊茹茵

司法院資訊處製作；財團法人民間司法改革基金會備份。
